臺灣臺南地方法院交通事件裁定　　　　100年度交聲字第681號
　　　　　　　　　　　　　　　　　　100年度交聲字第687號
移送機關　　交通部公路總局嘉義區監理所臺南監理站
異議人即
受處分人　　蔡宗祐
上列異議人即受處分人因違反道路交通管理處罰條例案件，對於
交通部公路總局嘉義區監理所臺南監理站民國100年7月29日所為
之裁決處分【處分案號：嘉監南字第裁74-ST0000000號（即本
院100年度交聲字第681號）、嘉監南字第裁74-ST0000000號（
即本院100年度交聲字第687號）】聲明異議，本院裁定如下：
    主    文
嘉監南字第裁74-ST0000000號之裁決處分撤銷。
蔡宗祐汽車駕駛人駕駛汽車，有二輛以上之汽車共同在道路上以
危險方式駕車，處罰鍰新臺幣萬元，吊銷其駕駛執照，年內
不得考領駕駛執照，並應接受道路交通安全講習。
嘉監南字第裁74-ST0000000號裁決之異議駁回。
    理    由
一、原處分意旨略以：異議人即受處分人蔡宗祐（下稱異議人）
    駕駛其所有車牌號碼6039-MH號自用一般小客車（下稱系爭
    汽車），於民國100年4月17日1時50分許，行經臺南市新市
    區南134線、南135線路段時，因二輛以上汽車集體併排、競
    駛方式駕車之違規行為，經臺南市政府警察局善化分局警員
    （下稱舉發機關）製單舉發，嗣經移送機關即交通部公路總
    局嘉義區監理所麻豆監理站（下稱原處分機關）以其違規事
    證明確，依道路交通管理處罰條例第43條第3項、第67條
    第2項（原處分漏載第67條第2項）及違反道路交通管理事件
    統一裁罰基準表、第43條第4項之規定，裁處異議人新臺
    幣（下同）30,000元，吊銷駕駛執照，3年內禁考（原處分
    漏載3年內禁考），並應參加道路交通安全講習、吊扣汽
    車牌照3個月等語。
二、聲明異議意旨略以：
  (一)警察未提供任何證據證明異議人有本件違規行為，且當天晚
    上異議人是被突然而來的車隊逼進羊腸小道，前有車、後面
    也有車，異議人實在沒辦法靠邊停車，也無法轉向其他路行
    駛，絕無意與其它車競駛。
  (二)警察拍到異議人的車時，異議人沒有切回順向車道，是因為
    警察車在異議人的右手邊，異議人無法切回去。後面的車超
    車時，異議人正常行駛，他們會從逆向超車，有時候也會從
    路肩超車，所以異議人無開到路邊去，且異議人沒有競速。
  (三)為此聲明異議，請求撤銷原處分等語。
三、按汽車駕駛人，駕駛汽車有在道路上蛇行，或以其他危險方
    式駕車者，處新臺幣6,000元以上24,000元以下罰鍰，並當
    場禁止其駕駛。二輛以上之汽車共同違反第1項規定，或在
    道路上競駛、競技者，處汽車駕駛人新臺幣30,000元以上
    90,000元以下罰鍰，並當場禁止其駕駛及吊銷其駕駛執照。
    汽車駕駛人有上開行為者，並吊扣該汽車牌照3個月；經受
    吊扣牌照之汽車再次提供為違反第一項第一款或前項行為者
    ，沒入該汽車汽車駕駛人有第43條規定之情形者，應接受道
    路交通安全講習；道路交通管理處罰條例第43條第1項第1款
    、第3項、第4項、第24條第1項第3款分別定有明文。
四、經查：
  (一)移送機關指稱異議人駕駛6039-MH號自用一般小客車，於100
    年4月17日01時50分許，行駛於台南市新市區南134線及南13
    5線之路段，有「兩輛以上汽車共同在道路上競駛」之違規
    行為，有台南市政府警察局100年4月21日南市警交大字第ST
    0000000號、ST0000000舉發違反道路交通管理事件通知單各
    1份在卷可參。
  (二)證人即當日舉發本違規事件之臺南市政府警察局善化分局
    警員黃義麟在本院100年度交聲字第445號事件中於「（法官
    問：本件是否你舉發？〈提示舉發單並告以要旨〉）是我舉
    發的。」、「（法官問：當時情形如何？）本件係事後補開
    ，100年4月17日當時執行防治危險駕車勤務，接獲通報安定
    區有危險駕車車隊，便前往協助支援，行經樹谷大道，發現
    對向車道有危駕車隊佔據路面，我們警車便迴轉尾隨蒐證，
    途經樹谷大道轉134線道再轉135線道。」、「（法官問：這
    些車道有何危險駕駛行為？）任意變換車道，佔據對向車道
    及整個路面。」等語明確（見本院100年度交聲字第445號卷
    第24頁）；又經本院勘驗台南市政府警察局善化分局100年6
    月17日南市警善交字第1000010194號函檢送違規錄影光碟，
    勘驗結果如下：「00：00：35秒時，出現白色自小客車，警
    員唸出W3-5678號車牌號碼，白色車輛前由警員唸出車號922
    1-XV，畫面00：00：46出現黑色自小客車（車牌未能辨識）
    ，畫面看到雙向車道上至少有七、八輛自小客車並行佔據全
    部車道，00：00：48時警員唸出3883-VL號車牌，巡邏車00
    ：00：58時超越3883-VL號車輛，於畫面看到壹台鐵灰色自
    小客行駛於車道上（未逆向），車速與巡邏車車速相當，警
    員於00：01：06時唸出0352-D6車號，並同時超越該車，畫
    面無法看到03 52-D6車輛。00：01：13開始警員唸出其他車
    陣中車輛之車號，巡邏車與該車群速度相當，00：01：31時
    警員唸出6039-MH車號，此時畫面可見紅色馬自達逆向行駛
    於道路上，巡邏車於00：01：43時超越6039-MH車輛，該車
    均未切回順向道路，繼續逆向行駛，00：01：45時，無法看
    到6039-MH車輛。00：01：51時以後警員陸續唸出車群中其
    他車輛車牌號碼，此時畫面可見6台以上車輛同樣佔據雙向
    車道，警員於00：02：36時，唸出車號6005-SR車號，並超
    越6005-SR車輛，00：02：39以後畫面無法看到6005-SR車輛
    。」（見本院100年12月23日訊問筆錄）。依上開勘驗之結
    果，核與證人黃義麟上揭證述大致相符，足認異議人之車輛
    有參與之此一車隊之駕駛行為，明顯造成危害一般用路人行
    車安全之程度，是以，異議人有舉發機關舉發之上開違規行
    為一情堪認屬實，異議人辯稱係突然遇到該車隊，然不僅未
    減速、靠邊讓行，亦未提前於其他引道離去而仍持續併行於
    車陣中，且持續相當一段時間逆向行駛，益徵其主觀上有併
    排行駛而共同以「危險方式駕車」之意識明確。衡諸常情，
    一般用路人遇有此情，得以減速、靠邊讓行方式或提前於其
    他引道離去以區隔於車陣外，是其上開所辯，與常理有違，
    殊難採信。
  (三)末按，道路交通管理處罰條例第43條第3項所謂「二輛以上
    之汽車共同違反第1項之規定，或在道路上競駛、競技」，
    其中違反第1項之規定所指即「蛇行，或以其他危險方式駕
    車」，至「競駛、競技」則指數車相互以超越對方車輛為目
    的，而高速競賽或追逐行駛之駕駛行為。是以，「蛇行」為
    「危險方式駕車」之例示規定，而「競駛、競技」與「危險
    方式駕車」之裁罰法律效果固無不同，惟由構成要件規範結
    構觀之，立法者顯然有意區分兩者之行為態樣，且不以同時
    具備為必要。準此，數駕駛人若結夥成行，雖有併排行駛、
    佔據車道之駕駛行為，仍與「競駛、競技」之文義有間，自
    不能適用「競駛、競技」之規定為裁罰依據。查本件異議人
    有數車共同併排行駛之「危險方式駕車」行為業如前述，然
    上開採證光碟之錄影內容中，異議人駕駛自小客車與他車雖
    偶有前後，惟尚無明顯與他車有相互超越、追逐競駛之情形
    ，復查無其他積極證據足以證明異議人確有移送機關所認競
    駛之違規，是移送機關就「駕駛人駕駛行為部分」以「二輛
    以上汽車共同在道路上競駛」為裁罰事由，其認事用法尚有
    違誤。
五、綜上所述，異議人於上揭時、地，駕駛車號6039-MH自小客
    車，有「二輛以上汽車共同在道路上以危險方式駕車」之違
    規行為堪以認定。惟移送機關「駕駛人駕駛行為部分」未予
    詳查，而以「二輛以上汽車共同在道路上競駛」為裁罰事由
    ，其認事用法有所違誤。是異議人此部分之異議雖無理由，
    惟原處分既有上開瑕疵，自應由本院撤銷原處分，並另諭知
    如主文第2項所示，以資適法。至移送機關另依道路交通管
    理處罰條例第43條第4項之規定，裁處異議人吊扣汽車牌照3
    個月，於法並無違誤。是本件異議人此部分之異議為無理由
    ，應予駁回。
六、據上論斷，應依道路交通管理處罰條例第87條第2項、道路
    交通事件處理辦法第18條、第19條前段，裁定如主文。
中    華    民    國   100    年    12    月    30    日
                      交通法庭  法  官  林福來
以上正本證明與原本無異。
如不服本裁定，應於收受送達後5日內向本院提出抗告狀。（應
附繕本）
                                書記官  李淑惠
中    華    民    國   101    年    1     月    4     日